【裁判字號】    98,交聲更,48
【裁判日期】    990121
【裁判案由】    違反道路交通管理處罰條例
【裁判全文】
臺灣桃園地方法院交通事件裁定        98年度交聲更字第48號
原處分機關  交通部公路總局新竹區監理所
異  議  人
即受處分人  甲○○原名詹益耀.
上列異議人即受處分人因違反道路交通管理處罰條例案件，對於
交通部公路總局新竹區監理所民國98年3 月13日桃監裁罰字第裁
52-DB0000000號違反道路交通管理事件裁決書所為之處分（原舉
發通知單案號：桃園縣政府警察局桃警局交字第DB0000000 號）
聲明異議，經本院裁定後，原處分機關不服，提起抗告，嗣經臺
灣高等法院撤銷原裁定發回本院，本院裁定如下：
    主  文
原處分撤銷。
甲○○汽車駕駛人，駕駛汽車經測試檢定酒精濃度超過規定標準
，吊扣普通小型車駕駛執照拾貳個月，並應接受道路交通安全講
習。
    理    由
一、原處分意旨略以：異議人即受處分人甲○○於民國97年4 月
    10日晚間10時32分許，駕駛車牌號碼GU-3580 號自用小客車
    ，行經桃園縣桃園市○○路1054號處，為桃園縣政府警察局
    桃園分局同安派出所員警攔停舉發「酒後駕車，經測試測試
    值達0.76MG/L」違反道路交通管理事件，並依道路交通管理
    處罰條例第35條第1 項第1 款規定，以桃警局交字第DB0000
    000 號當場製單舉發，交通部公路總局新竹區○○○○○道
    路交通管理處罰條例第35條第1 項第1 款、第24條第1 項第
    2 款規定，裁處受處分人罰鍰新臺幣（下同）49,500元，並
    吊扣駕駛執照12個月，施以道安講習等語，嗣因異議人上開
    酒後駕車犯行經本院以97年度桃交簡字第1402號刑事簡易判
    決判處拘役40日確定，基於一事不二罰原則，罰鍰部分免罰
    等語。
二、異議意旨略以：異議人雖有酒後駕駛自用小客車違規之情形
    ，然裁罰機關卻吊扣異議人工作所需之普通大貨車駕駛執照
    ，為此，聲明異議，請求撤銷原處分。
三、按汽車駕駛人飲用酒類或其他類似物後其吐氣所含酒精濃度
    超過每公升0.25毫克或血液中酒精濃度超過百分之0.05以上
    者，不得駕車，道路交通安全規則第114 條第2 款定有明文
    。又按汽車駕駛人，駕駛汽車經測試檢定酒精濃度超過規定
    標準者，處15,000元以上60,000元以下罰鍰，並當場移置保
    管其車輛及吊扣其駕駛執照1 年，並應接受道路交通安全講
    習。道路交通管理處罰條例第35條第1 項第1 款、第24條第
    1 項第2 款分別定有明文。又按一行為同時觸犯刑事法律及
    違反行政法上義務規定者，依刑事法律處罰之。但其行為應
    處以其他種類行政罰或得沒入之物而未經法院宣告沒收者，
    亦得裁處之。行政罰法第26條第1 項定有明文。所謂「其他
    種類行政罰」，依行政罰法第2 條規定，係指違反行政法上
    之義務應受「裁罰性」之「不利處分」，包括行政上限制或
    禁止效力之吊扣證照、禁止考領駕照及強制施以道路交通安
    全講習等處分在內，因兼具維護公共秩序之作用，為達行政
    目的，行政機關仍得併予裁處，先予敘明。
四、經查：
  (一)本件異議人於97年4 月10日晚間10時32分許，駕駛車牌號碼
    GU-3580 號自用小客車，行經桃園縣桃園市○○路1054號處
    ，為警攔檢查獲，並經測試其呼氣酒精濃度已達每公升0.76
    毫克乙節，業據異議人坦承不諱，並有酒精濃度測定紀錄表
    、桃園縣政府警察局97年4 月10日桃警局交字第DB0000000
    號舉發違反道路交通管理事件通知單各1 紙在卷可按，異議
    人前開違規事實，應堪認定。再異議人前開違規事實，經桃
    園縣政府警察局桃園分局以異議人涉犯刑法第185 條之3 之
    公共危險罪嫌移送臺灣桃園地方法院檢察署檢察官偵辦，經
    檢察官向本院聲請簡易判決處刑，本院嗣於97年4 月29日以
    97年度桃交簡字第1402號簡易判決判處異議人拘役40日，如
    易科罰金，以新臺幣2,000 元折算1 日，於同年7 月2 日確
    定在案一情，亦有臺灣高等法院被告前案紀錄表1 份在卷可
    稽，是異議人前開酒後駕車行為係同時觸犯刑法及違反行政
    法上義務，且其業依刑事法律處罰，自無再處行政罰之必要
    ，故原處分機關未就上開違規行為對異議人再處以罰鍰，自
    無違誤，合先敘明。
  (二)按道路交通管理處罰條例第68條已於94年12月14日修正，查
    其修正過程與修正條文，立法委員認為原條文「汽車駕駛人
    ，因違反本條例及道路交通安全規則之規定，受吊扣或吊銷
    駕駛執照處分時，受吊扣或吊銷其持有各級車類之駕駛執照
    」將違法或違規駕駛人所持有各級車類之駕駛執照一併吊扣
    或吊銷，失之過酷，對於人民工作與生活影響過鉅，有違比
    例原則，經與交通部協商後，乃將其中「受吊扣處分者，吊
    扣其持有各級車類之駕駛執照」部分之規定刪除。是駕駛人
    違反道路交通管理處罰條例第35條第1項 第1 款之規定而受
    吊扣駕駛執照處分時，依修正後同法第68條規定並參照其修
    正意旨，應僅得吊扣違規或違法當時駕駛車類之駕駛執照。
    次按，駕駛違規應受吊扣或吊銷執照處罰者，均屬重大交通
    違規行為，參照大法官會議釋字第284 號及第531 號解釋之
    精神，為維護道路使用人生命安全、身體健康之必要公共政
    策，責令駕駛人善盡行車安全之社會責任，固屬維持社會秩
    序及增進公共利益所必要，惟吊扣或吊銷駕駛執照，係將監
    理機關許可行為人駕駛特定車種之車輛之行政處分予以停權
    或撤銷，性質上為侵益處分，縱使有吊扣或吊銷駕駛執照之
    處罰必要，依法律保留原則，亦以法律有明文規定者為限，
    始得為之；即使因行為人酒後違規駕駛自用小客車之行為，
    足認其已無安全駕駛自用小客車之能力，遑論其他技術等級
    更高車種之車輛，惟依現行法之規定，既未認為此一行為係
    重大違反交通規範，而得將其全部駕駛執照予以停權或撤銷
    ，則在道路交通管理處罰條例修法之前，自不得僅因行為人
    酒後違規駕駛自用小客車，而吊扣駕駛者所領有之其他駕駛
    執照。是依上開說明，行為人有道路交通管理處罰條例第35
    條第1項 第1 款所規定之違規行為，須吊扣駕駛執照時，應
    僅能吊扣行為人違法或違規當時駕駛車輛所憑之駕駛執照，
    不得再吊扣行為人所持有、與駕駛違規車輛無關之其他各級
    車類駕駛執照。
  (三)查本件異議人於上開酒後駕車違規行為時，係駕駛自用小客
    車，此有上開舉發違反道路交通管理事件通知單附卷可憑。
    又異議人於本件交通違規時，因業已取得較高等級之普通大
    貨車駕駛資格，而依法將普通小客車之駕駛執照換領為普通
    大貨車之駕駛執照之情，有汽車駕駛人經歷證明書在卷可憑
    ，故原處分吊扣異議人之汽車駕駛執照，即當係吊扣異議人
    唯一持有之普通大貨車駕駛執照。惟揆諸前揭說明，駕駛人
    受吊扣駕駛執照處分時，不應吊扣其持有各級車類之駕駛執
    照，故原處分機關於作成吊扣駕駛執照處分時，應就行為人
    所應吊扣之駕駛執照種類予以限定，始符合依法行政原則；
    且本件異議人既係駕駛自用小客車違反道路交通管理處罰條
    例第35條第1 項第1 款之規定，依法自僅得吊扣其普通小客
    車駕駛執照12個月，並無得吊扣異議人持有他級駕駛執照之
    依據。原處分機關若因異議人無普通小客車駕駛執照可供吊
    扣，而逕行吊扣受處分人之普通大貨車駕駛執照，此舉顯已
    逾越修正後道路交通管理處罰條例第68條之規範意涵及範圍
    ，是原處分吊扣異議人之普通大貨車駕駛執照部分之處分，
    於法即有未合。
五、綜上所述，本件異議人確有上開酒後駕車之違規行為，原處
    分機關依道路交通管理處罰條例第24條第1 項第2 款規定裁
    處異議人施以道安講習處分，核無違誤。然原處分機關未審
    酌「吊扣駕駛執照12個月」規範之目的，在受處分人未領有
    自用小客車駕駛執照之情況下，而為吊扣受處分人普通大貨
    車駕駛執照12個月部分之裁決，難認合法，業如前述，因本
    件酒後駕車部分為一個違規行為，而有吊扣、施以道路交通
    安全講習之二個行政處分存在，吊扣與施以道路交通安全講
    習之處分無從分離審理，受處分人雖未於異議聲明狀中對於
    酒後駕車施以道安講習部分提出異議，惟依道路交通管理處
    罰條例第89條規定，法院處理交通事件，準用刑事訴訟法第
    348 條之規定，則原處分關於前開部分與吊扣普通大貨車汽
    車駕駛執照部分有全部及一部關係，應認均為異議聲明之效
    力所及，本院自得併為審酌，從而，異議人提起本件聲明異
    議，為有理由，應由本院將原處分撤銷，自為裁罰如主文所
    示，以期適法。
據上論斷，應依道路交通管理處罰條例第87條第2 項，道路交通
案件處理辦法第20條前段，裁定如主文。
中    華    民    國    99    年    1     月    21    日
                    交通法庭  法  官  黃立昌
以上正本證明與原本無異。
如不服本裁定，應於裁定送達後5 日內向本院提出抗告狀。
                              書記官  張懿昀
中    華    民    國    99    年    1     月    21    日

司法院資訊處製作；財團法人民間司法改革基金會備份。
